【裁判字號】    95,台上,496
【裁判日期】    950126
【裁判案由】    違反毒品危害防制條例
【裁判全文】
最高法院刑事判決              九十五年度台上字第四九六號
    上  訴  人  甲○○
                        1段3.
                        號之1.
                        （另案在台灣桃園監獄執行）
                乙○○
                        58巷.
上列上訴人等因違反毒品危害防制條例等罪案件，不服台灣高等
法院中華民國九十四年十一月二十二日第二審更審判決【九十四
年度上更（一）字第三五五號，起訴案號：台灣桃園地方法院檢
察署九十二年度偵字第一一五三八、一一五三九、一三三八二號
】，提起上訴，本院判決如下：
    主  文
上訴駁回。
    理  由
一、甲○○、乙○○共同販賣第一、二級毒品部分：
按刑事訴訟法第三百七十七條規定：上訴於第三審法院，非以判
決違背法令為理由不得為之；是提起第三審上訴，應以原判決違
背法令為理由，係屬法定要件。如果上訴理由狀並未依據卷內訴
訟資料具體指摘原判決不適用何種法則或如何適用不當，或所指
摘原判決違法情事，顯與法律規定得為第三審上訴理由之違法情
形不相適合時，均應認其上訴為違背法律上之程式，予以駁回。
本件上訴人甲○○上訴意旨略稱：（一）、遭監聽之00000
00000、0000000000行動電話，均非上訴人所有
，亦非上訴人使用；上訴人於第一審審理時自白，係為幫乙○○
脫罪，原判決據以認定上訴人涉犯販賣第一、二級毒品，已有未
洽。（二）、證人溫徐鳳珠、陳光世並未指述上訴人販賣海洛因
或甲基安非他命給其二人；另證人陳盈潔、溫錦塘雖指述上訴人
曾販賣毒品給其二人，但未能證明係上訴人與乙○○共同販賣，
自不能因上訴人係乙○○之男友，遽認上訴人與乙○○共同販賣
毒品。（三）、乙○○於原審已陳明係其私下販賣海洛因，上訴
人雖有載伊去，但上訴人不知販毒之情云云，上訴人自不應負共
犯之責；況上訴人與乙○○究於何時何地如何謀議，及如何分擔
行為，原判決俱未說明其憑據，顯有理由不備之違法。（四）、
原判決認毒品可分裝並增減份量，由此而賺取價差，但未說明其
所憑。（五）、上訴人在原審聲請再傳訊溫徐鳳珠、溫錦塘、陳
盈潔，原審未予置理，同有未合。（六）、上訴人前於民國八十
九年五、六月間，犯連續幫助販賣第二級毒品罪，經原審法院於
九十三年七月二十八日判處罪刑確定，本件販賣第二級毒品之犯
罪時間為九十二年三至八月間，在上開案件判決之前，與之有連
續犯關係，應為上開確定判決效力所及，原判決就此部分仍論罪
科刑，法則之適用殊有未當。上訴人乙○○上訴意旨亦略以：（
一）、證人李育槿於偵查中即陳明其施用之甲基安非他命，係向
甲○○購買，只是在找不到甲○○時，始向上訴人詢問甲○○行
蹤，上訴人委實不曾出售甲基安非他命予李育槿。（二）、陳盈
潔在原審亦證述海洛因不是向上訴人購買，其在偵查中係因受到
驚嚇始為不利上訴人之證述，原判決採信陳盈潔證言，資為不利
上訴人之認定，自有違採證法則。（三）、上訴人與甲○○係同
居男女朋友關係，若有人至伊二人同居處所購買毒品而甲○○不
在時，很自然的都由上訴人處理，上訴人只是單純幫甲○○的忙
，未從中得利，上訴人縱應成立犯罪，亦僅應論以幫助犯或未遂
犯。請撤銷原判決另為適法之判決各等語。惟查，原判決依憑甲
○○、乙○○於第一審法院之自白、證人陳盈潔、李育槿、溫徐
鳳珠、溫錦塘、陳光世於第一審偵查或審理時之證述、復有溫徐
鳳珠指認乙○○即為「球球」之指認筆錄一份、毒品交易地點相
片四張、搜索照片八張、搜索及查獲照片十五張、法務部調查局
九十二年年七月三十一日調科壹字第○八○○○六六四六號、（
未具日）調科壹字第○八○○○六六四七號、九十二年九月十六
日調科壹字第○八○○○六八○九、000000000號鑑定
通知書，及行政院衛生署管制藥品管理局管檢成字第○九二○○
一○七一○、0000000000號檢驗成績書各一份在卷、
如原判決附表所示物品扣案等證據，資以認定甲○○、乙○○均
犯毒品危害防制條例第四條第一項販賣第一級毒品海洛因、同條
第二項販賣第二級毒品甲基安非他命罪，其等販賣海洛因、甲基
安非他命前持有海洛因、甲基安非他命之低度行為，分別為販賣
海洛因、甲基安非他命之高度行為所吸收，不另論罪。甲○○、
乙○○先後多次販賣海洛因、甲基安非他命，時間緊接，手法及
構成要件相同，顯基於概括犯意反覆為之，應依刑法第五十六條
連續犯規定論以一罪，除販賣第一級毒品罪之法定本刑為死刑、
無期徒刑及販賣第二級毒品罪之法定本刑無期徒刑部分，不得加
重外，就販賣第二級毒品罪法定本刑有期徒刑部分，加重其刑。
甲○○、乙○○所犯販賣第一、二級毒品罪，均犯意各別，構成
要件互異，應分論併罰。乙○○辯稱其所犯販賣第一級毒品及販
賣第二級毒品二罪，應從一重處斷云云，尚有誤會。又甲○○於
八十九年五、六月間，另犯幫助販賣第二級毒品（原判決誤為第
一級毒品）罪，前經原審法院於九十三年年七月二十八日以九十
一年度上訴字第一○三四號判處有期徒刑五年確定，與本件販賣
第二級毒品時間相隔約三年，難認有連續犯之裁判上一罪關係，
原審指定辯護人主張本件應為前案既判力所及，同有誤會。甲○
○前犯違反槍砲彈藥刀械管制條例罪，經法院判處有期徒刑二月
確定，於九十一年三月十五日執行完畢，五年內再犯有期徒刑以
上刑之本件之罪，均為累犯，除販賣第一級毒品罪之法定本刑為
死刑、無期徒刑及販賣第二級毒品罪之法定本刑無期徒刑部分，
依法不得加重外，就販賣第二級毒品罪法定本刑有期徒刑及罰金
刑部分，遞予加重其刑。上訴人二人販賣第一級毒品數量、金額
不多，所得僅新台幣（下同）三萬四千元，犯罪情狀顯堪憫恕，
均依刑法第五十九條規定酌減其刑。因而撤銷第一審關於甲○○
、乙○○販賣第一、二級毒品部分之判決，改判分別論甲○○共
同連續販賣第一級毒品罪，累犯，處有期徒刑拾年貳月；又共同
連續販賣第二級毒品罪，累犯，處有期徒刑柒年肆月；應執行有
期徒刑拾柒年伍月。乙○○共同連續販賣第一級毒品罪，處有期
徒刑拾年；又共同連續販賣第二級毒品，處有期徒刑柒年貳月；
上開二罪所處之刑與後述程序上駁回之轉讓第一、二級毒品所處
之刑有期徒刑壹年陸月、陸月，應執行有期徒刑拾捌年貳月。海
洛因貳拾陸包（驗餘淨重計伍拾玖點肆玖公克）、海洛因殘渣袋
柒只、甲基安非他命參拾肆包（實秤毛重計貳拾陸點壹玖貳公克
）均沒收銷燬之；販賣海洛因所得萬肆仟元、販賣甲基安非他
命所得壹萬玖仟元，均沒收之，如全部或一部不能沒收時，均以
其財產抵償之。原判決附表編號四及編號五所示之物，均沒收之
；並就甲○○嗣後否認與乙○○共同販賣第一、二級毒品，辯稱
：其在第一審自白係為幫乙○○脫罪；乙○○辯稱其持以販賣之
毒品非其所有，販毒所得悉數交予甲○○，兩罪應從一重處斷；
嗣於原審辯稱其係擅自販賣海洛因，甲○○雖載其前去，但其不
知情云云，均不足取，在理由內詳予指駁及說明，從形式上觀察
，原判決並無上訴意旨所指違背法令情形。查00000000
00行動電話為乙○○所有，0000000000行動電話為
甲○○所有，業據上訴人等於偵查中供明（見九十二年度偵字第
一三三八二號偵卷第八○頁反面至八二頁反面），既均供販毒之
用，原判決諭知沒收，法則之適用洵無違誤。甲○○上訴意旨（
一）任意指該等電話非其所有，自非適法之第三審上訴理由。又
共同正犯之成立，祇須具有犯意之聯絡，行為之分擔為已足，並
不以每一階段犯行均經參與為必要，其以自己犯罪之意思而參與
，所參與者雖非犯罪構成要件之行為，仍無解於共同正犯之罪責
。原判決認定上訴人等為同居男女朋友關係，基於共同營利之犯
意聯絡，先後為如原判決明細表一、二所示之販賣第一、二級毒
品犯行，則上訴人等無論是否每一階段犯行均經參與，依上說明
，均應論以共同正犯，甲○○上訴意旨（二）、（三）前段及乙
○○上訴意旨（一）均主張其二人間非共同正犯，乙○○上訴意
旨（三）指其行為僅應論以幫助犯或未遂犯，同有誤會。再犯罪
之謀議，除共同正犯中之同謀犯，因其並未參與犯罪構成要件之
實施行為，僅係以其參與犯罪之謀議為其犯罪構成要件之要素，
故須以嚴格之證據證明其參與謀議外，其餘參與分擔犯罪構成要
件行為之共同正犯，對其事前有無參與犯罪之謀議行為，無須明
白認定，詳細記載，自無庸為證據之證明。原判決既認定甲○○
係參與分擔犯罪行為實施之一般共同正犯而非同謀共同正犯之同
謀犯，對於甲○○參與實施犯罪行為前有無共同謀議及何時在何
處謀議等非待證事實，自無庸認定及為證據之證明。甲○○上訴
意旨（三）後段指摘原判決未說明其究在何時何地如何與乙○○
謀議，有理由不備之違法云云，亦有誤會。而上訴人二人於第一
審法院之自白，核與證人陳盈潔、李育槿、溫徐鳳珠、溫錦塘、
陳光世於第一審偵查或審理時之證述相符，原判決採信該等自白
及證言，資為論罪基礎，核屬事實審法院取捨證據職權之適法行
使，尚無違經驗法則及論理法則，不能任指為違法。上訴人等其
餘上訴意旨對之任意指摘，亦非適法之第三審上訴理由。至上訴
人等販賣第一、二級毒品，如何具有營利之犯意，甲○○所犯本
件販賣第二級毒品部分，如何與其前犯上述案件，不具有連續犯
之裁判上一罪關係，原判決理由貳、二、（三）及已分別詳述
其調查審認之結果，難謂有理由不備之違法。末按，刑事訴訟法
第三百七十九條第十款所謂應調查之證據，係指與待證事實有重
要關係，在客觀上認為有調查之必要者而言。甲○○就本件犯行
，已於第一審法院審理時自白，核與證人陳盈潔、李育槿、溫徐
鳳珠、溫錦塘、陳光世於第一審偵查或審理時之證述相符，事證
至臻明確，原審不再依甲○○聲請，傳訊溫徐鳳珠、溫錦塘、陳
盈潔，不得指為調查職責未盡。綜上所述，上訴人等上訴意旨，
就原判決所為證據取捨及事實認定，任憑己見，漫言爭辯，核與
法定上訴第三審之形式要件不符，其等此部分之上訴均違背法律
上之程式，應併予駁回。至甲○○另被訴連續轉讓第一級毒品海
洛因部分，業據甲○○在原審撤回該部分之第二審上訴而告確定
，甲○○上訴意旨就該部分之指摘，本院即毋庸論列，附為明
。
二、乙○○轉讓第一、二級毒品部分：
本件上訴人乙○○之上訴狀未聲明僅對販賣第一級毒品、販賣第
二級毒品及轉讓第二級毒品部分上訴，應視為對轉讓第一級毒品
部分亦提起上訴。又按第三審上訴書狀，應述上訴之理由，其
未述者，得於提起上訴後十日內補提理由書於原審法院，已逾
上述期間，而於第三審法院未判決前仍未提出上訴理由書狀者，
第三審法院應以判決駁回之，刑事訴訟法第三百八十二條第一項
、第三百九十五條後段規定甚明。上訴人乙○○另被訴轉讓第一
級毒品（毒品危害防制條例第八條第一項）部分，不服原審判決
，於九十四年十二月八日提起上訴，但就此部分，並未述任何
理由，迄今逾期已久，於本院未判決前仍未提出，依上開規定，
其此部分之上訴自非合法；至乙○○另被訴轉讓第二級毒品部分
，並未依據卷內資料具體指摘原判決究係如何違背法令，核與法
定上訴第三審之形式要件不符，其此部分之上訴違背法律上之程
式，均應併予駁回。
據上論結，應依刑事訴訟法第三百九十五條，判決如主文。
中    華    民    國  九十五  年    一    月  二十六  日
                      最高法院刑事第十二庭
                          審判長法官  林  永  茂
                                法官  洪  文  章
                                法官  蘇  振  堂
                                法官  蕭  仰  歸
                                法官  何  菁  莪
      本件正本證明與原本無異
                                      書  記  官
中    華    民    國  九十五  年    二    月    九    日
                                                   ｍ


司法院資訊處製作；財團法人民間司法改革基金會備份。
